臺灣屏東地方法院刑事裁定
111年度聲字第1068號
聲  請  人
即  被  告  許又文


選任辯護人  熊健仲律師
上列聲請人即被告因違反毒品危害防制條例案件（本院111年度
訴字第176號），聲請發還扣押物，本院裁定如下：
    主  文
本院一一一年度訴字第一七六號違反毒品危害防制條例案件扣案
之如附表所示之物，應發還所有人許書豪。
許又文之聲請駁回。
    理  由
一、聲請意旨略以：聲請人即被告許又文（下稱被告）經扣押如
    附表所示車輛，為被告之兄許書豪所有，非專供於犯罪所用
    ，與本案無牽連，該車輛採證應完備，無扣押之必要，聲請
    發還被告等語。
二、可為證據或得沒收之物，得扣押之；為保全追徵，必要時得
    酌量扣押犯罪嫌疑人、被告或第三人之財產；扣押物若無留
    存之必要者，不待案件終結，應以法院之裁定或檢察官命令
    發還之；其係贓物而無第三人主張權利者，應發還被害人；
    扣押物因所有人、持有人或保管人之請求，得命其負保管之
    責，暫行發還，刑事訴訟法第133條第1項、第2項、第142條
    第1項、第2項分別定有明文。而所謂扣押物無留存之必要者
    ，係指非屬本案得沒收之物，或該扣押物作為證據之必要性
    不足，或無毀損、滅失之虞，或不能證明與行為人之犯罪行
    為有關者而言；有無繼續扣押之必要，應由審理法院依案件
    發展、事實調查，予以審酌。從而，扣押物若非得沒收之物
    ，又無留作證據之必要者，即無留存之必要，受理訴訟繫屬
    之法院應依職權或依聲請裁定發還。再按法院認定扣押物之
    扣押原因是否消滅或有無留存或繼續扣押之必要時，宜確實
    審酌案件情節及與扣押物之關聯性、訴訟進行之程度、扣押
    標的之價值、對受處分人之影響等一切情狀，依比例原則妥
    適定之；如扣押原因消滅或無留存或繼續扣押之必要者，不
    待案件終結或確定，應即發還（法院辦理刑事訴訟案件應行
    注意事項第76點之2參照）。又扣押物除宣告沒收之物外，
    應發還於權利人。所謂權利人即扣押物之應受發還人，固指
    扣押物之所有人，及扣押時所取自之該物持有人，或保管人
    而言。此於所有人與持有人或保管人相競合之情形，固無不
    同，但所有人與持有人或保管人分屬不同一人時，則應發還
    其所有人；又扣押物如係贓物，則應發還被害人，其非被害
    人而對贓物有權利關係者，祇得依民事訴訟程序主張其權利
    ，不得認為應受發還人而發還之（最高法院95年度台抗字第
    138號裁定參照）。
三、經查：
　㈠被告因違反毒品危害防制條例案件，經臺灣屏東地方檢察署
    檢察官以110年度偵字第11691、12529號、111年度偵字第29
    49號提起公訴，現由本院以111年度訴字第176號違反毒品危
    害防制條例案件（下稱本案）審理中。又被告因本案前於偵
    查中經扣押如附表所示之物等情，亦有屏東縣政府警察局搜
    索扣押筆錄、扣押物品目錄表、屏東縣政府警察局刑事警察
    大隊111年度南大贓字第71號扣押物品清單各1份、扣押物品
    照片1幀存卷可考（見警卷第34至42、47頁，院卷第171至17
    9頁）。
　㈡觀諸前揭扣押物品目錄表，其上關於如附表所示之物之「所
    有人/持有人/保管人」固登載被告之名。然查，如附表所示
    之物之登記車主為許書豪乙事，此有車號查詢車籍資料1紙
    附卷可證，佐以被告於本院準備程序時供稱：如附表所示之
    物為我哥哥所有等語（見院卷第116、117頁），顯見如附表
    所示之物應係案外人許書豪所有之車輛。審酌如附表所示之
    物非被告所有之物，且檢察官起訴時，並未將本案扣案之如
    附表所示之物列為本案證物。再經本院審核本案扣案之如附
    表所示之物係被告向案外人許書豪借用，作為日常生活代步
    使用等情，業經被告供明在卷（見院卷第116、117頁），復
    與被告本案被訴製造毒品之犯罪事實未見關聯，且檢察官於
    前揭案號起訴書內亦載明「無證據資料可證明與本案有何關
    聯，亦均非違禁物，請不予宣告沒收」等語，從而，前揭扣
    押物品並非證明被告本案被訴製造毒品犯罪事實之證據，同
    非為被告供本案犯罪所用、犯罪預備之物或犯罪所生而得沒
    收之物，亦非屬違禁物或被告本案犯罪所得而應沒收之物，
    更非為保全追徵經檢察官認有扣押必要而予扣押之物品，且
    無其他第三人出面對前揭扣押物品主張權利，揆諸上開說明
    ，本院認依目前訴訟進行程度，本案扣案之如附表所示之物
    已無留存之必要，爰依前揭法文規定，發還扣押如附表所示
    之物予該車所有人許書豪。
　㈢被告雖聲請發還前揭物品，惟被告並無前揭物品之所有權，
    亦無處分權，揆之前揭說明，自無從將前揭扣押物發還發被
    告，其聲請應予駁回。
據上論斷，應依刑事訴訟法第220條、第142條第1項前段，裁定
如主文。
中　　華　　民　　國　　111 　年　　10　　月　　25　　日
                  刑事第五庭  審判長法  官　黃柏霖
　　　　　　　　　                  法  官　錢毓華
　　　　　　　　　                  法　官　李宛臻
以上正本證明與原本無異。
如不服本裁定應於裁定送達後5日內向本院提出抗告書狀敘述抗
告之理由抗告於臺灣高等法院高雄分院。
中　　華　　民　　國　　111 　年　　10　　月　　25　　日
                                    書記官  蔡語珊
附表：
編號 扣案物品名稱 數量 備註 1 車牌號碼0000-00號自用小貨車 1輛 屏東縣政府警察局刑事警察大隊111年度南大贓字第71號扣押物品清單編號38